【裁判字號】    97,易,2710
【裁判日期】    971117
【裁判案由】    詐欺
【裁判全文】
臺灣臺北地方法院刑事判決              97年度易字第2710號
公  訴  人  臺灣臺北地方法院檢察署檢察官
被      告  乙○○
上列被告因詐欺案件，經檢察官提起公訴（九十七年度偵字第一
二０六四號），被告於準備程序進行中就被訴事實為有罪之陳述
，經合議庭裁定改行簡式審判程序，本院判決如下：
    主  文
乙○○共同意圖為自己不法之所有，以詐術使人將本人之物交付
，處有期徒刑肆月，如易科罰金，以新臺幣壹仟元折算壹日。
    事  實
一、乙○○因缺錢花用，明知於金融機構開立存款帳戶並無積極
    資格之限制，是若將金融機構帳戶存摺、金融卡及密碼交付
    他人使用，可能因此供不法詐騙集團份子用以詐使他人匯入
    款項後，再加以提領運用，而能預見可能因此幫助他人從事
    詐欺取財犯罪，仍不違其本意，基於幫助詐欺取財之不確定
    故意，於民國九十七年五月五日下午三時許，在台北市○○
    區○○路與永安街口之７－１１便利商店門口，將己有之中
    國信託商業銀行文山分行（下稱中國信託銀行）第0000
    000000000000號帳戶之存摺、提款卡及密碼，
    以新臺幣（以下同）五千元代價，交付與綽號「小志」之真
    實姓名、年籍不詳之成年男子使用，幫助該成年男子所屬之
    詐欺集團遂行詐騙行為，致丙○○不疑有他，陷於錯誤，遭
    該詐欺集團詐騙，而匯款如附表一所示之財物至乙○○之上
    開帳戶。復於九十七年五月十二日夜間十時至十一時許，與
    同案被告甲○○（現另由本院審理中）及上開詐欺集團成員
    真實姓名、年籍不詳，綽號「小寶」等人，共同基於為自己
    不法所有之犯意聯絡，乙○○答應以三萬元代價擔任車手，
    在甲○○陪同下，領出其上開帳戶內之款項後，交付予該詐
    欺集團成員；甲○○則以五千元為報酬，陪同乙○○前往中
    國信託銀行文山分行提領現款。嗣乙○○、甲○○依約於同
    年月十三日上午九時許，至中國信託銀行文山分行內，由乙○○申辦領款手續時，因上開帳戶業經警察機關通報列為警
    示帳戶，由該行櫃臺服務人員察覺後，立即報警處理，經警
    當場查獲而未得逞。
二、案經臺北市政府警察局文山第二分局報告臺灣臺北地方法院
    檢察署檢察官偵查起訴，乙○○於準備程序進行中就被訴事
    實為有罪之陳述，經本院合議庭裁定改行簡式審判程序。
    理  由
一、前揭事實，業據被告乙○○迭於本院準備程序中及審理時坦
    承不諱，並經證人即被害人丙○○、證人即中國信託銀行人
    員許廣玉分別於警詢時證述屬實（見臺灣臺北地方法院檢察
    署《下稱臺北地檢署》九十七年度偵字第一二０六四號卷第
    一九頁至第二三頁），且有中國信託銀行九十七年六月十二
    日函暨所附之被告上開帳戶開戶資料、及證人丙○○匯款之
    自動櫃員機交易明細表影本等件（見同上偵查卷第四一頁至
    第四二頁、第八０頁至第八二頁）在卷可佐，本件事證明確
    ，被告犯行洵堪認定，應予依法論科。
二、按刑法上之幫助犯，係對於犯罪與正犯有共同之認識，而以
    幫助之意思，對於正犯資以助力，而未參與實施犯罪之行為
    者而言，有最高法院八十八年度臺上字第一二七０號判決意
    旨可資參照。次按，共同正犯之意思聯絡，不限於事前有所
    協議，其於行為當時，基於相互之認識，以共同犯罪之意思
    參與者，亦無礙於共同正犯之成立。最高法院七十三年台上
    字第一八八六號判例、三十年年上字第八七０號判例意旨參
    照。再按，刑法上所謂幫助他人犯罪，係指就他人之犯罪加
    以助力，使其易於實施之積極的或消極的行為而言。如在正
    犯實施前，曾有幫助行為，其後復參與犯罪構成要件之行為
    者，即已加入犯罪之實施，其前之低度行為應為後之高度行
    為所吸收，仍成立共同正犯，不得以從犯論，最高法院著有
    二十四年上字第三二七九號判例可資參照。是以，如未參與
    實施犯罪構成要件之行為，且係出於幫助之意思提供助力，
    即屬幫助犯，而非共同正犯。查，被告雖係先將上開帳戶存
    摺、金融卡、密碼等物以五千元代價交付與真實姓名年籍不
    詳綽號「小志」之成年男子，該成年人所屬之不法詐欺集團
    份子利用被告之幫助意圖為自己不法之所有，施用詐術使被
    害人丙○○陷於錯誤，而陸續匯款至被告所提供之前開帳戶
    內，惟被告嗣與同案被告甲○○及上開詐欺集團成員綽號「
    小寶」等人達成合意，由被告以三萬元代價，擔任車手角色
    ，是被告與同案被告甲○○及上開詐欺集團成員綽號「小寶
    」等人間，有犯意聯絡、行為分擔，且其係參與取財之構成
    要件行為，其前之低度之幫助行為應為後之高度共犯行為所
    吸收，屬共同正犯，不再論以幫助犯。故起訴書雖認被告出
    賣上開帳戶之行為與擔任車手之行為，係屬二行為，應分論
    併罰，惟被告所為應僅屬犯意之提昇，僅應論以一共同詐欺
    取財行為，起訴書就此部分容有未恰。
三、又按，共同正犯應就全部犯罪結果共負責任，故正犯中之一
    人，其犯罪已達於既遂程度者，其他正犯亦應以既遂論科。
    有最高法院二十九年上字第三六一七號判例，可資依循，是
    被告與同案被告甲○○及上開詐欺集團成員綽號「小寶」等
    人間，既有犯意聯絡、行為分擔，而為共同正犯，被告既係
    以共同正犯之意思參與犯罪，則於被害人丙○○陷於錯誤，
    而陸續匯款至被告所提供之前開帳戶內時，渠等詐欺取財行
    為即屬既遂，是起訴書就被告擔任車手前往中國信託銀行取
    款部分，認為被告已著手行為之實施，惟嗣因上開帳戶業經
    列為警示帳戶，並未發生取得財物之結果，而屬詐欺未遂，
    尚有未洽，惟起訴之基本事實相同，且刑法第三百三十九條
    第三項僅為未遂犯應予處罰之規定，而其罪刑，仍以同條第
    一項為根據，是未遂並非獨立之犯罪，僅係犯罪狀態，尚不
    生變更起訴法條之問題，故本件自無庸變更起訴法條（最高
    法院四十八年臺上字第七三一號判例意旨參照），合先敘明
    。是核被告所為，係犯刑法第三百三十九條第一項詐欺取財
    既遂罪，雖經被害人丙○○匯款多次，但仍係單一詐欺取財
    行為，被告與同案被告甲○○及上開詐欺集團成員綽號「小
    寶」等人間，有犯意聯絡、行為分擔，應論以共同正犯，已
    如前述。爰審酌被告身為智慮健全之成年人，竟不顧政府近
    來為查緝犯罪，大力宣導民眾勿因出售、出借帳戶或提供資
    料因而成為犯罪集團之幫兇，僅為求蠅利即任意將其帳戶提
    供與真實姓名年籍不詳之成年人，提供不法詐欺集團份子使
    用，危害社會治安及金融交易安全，徒增被害人尋求救濟之
    困難，使犯罪追查趨於複雜，甚且擔任車手，為該詐欺集團
    取款，然衡諸被告應係需款孔急，一時貪欲失慮，始出賣帳
    戶、擔任車手，尚非真正主導詐騙之人，被害人所受損害亦
    非至鉅，被告犯後復坦承犯行，態度尚可等一切情狀，量處
    如主文所示之刑，並諭知易科罰金之折算標準。
據上論斷，應依刑事訴訟法第二百七十三條之一第一項、第二百
九十九條第一項前段，刑法第二十八條、第三百三十九條第一項
、第四十一條第一項前段，刑法施行法第一條之一第一項、第二
項前段，判決如主文。
本案經檢察官賴秋萍到庭執行職務
中    華    民    國    九十七  年  十一  月  十七    日
                  刑事第五庭    法  官  鄭昱仁
以上正本證明與原本無異。
如不服本判決，應於判決送達後10日內（應抄附繕本）向本院提
出上訴狀（上訴書狀應敘述具體理由。上訴書狀未敘述上訴理由
者，應於上訴期間屆滿後二十日內補提理由書於原審法院。）。
告訴人或被害人如對於本判決不服者，應具備理由請求檢察官上
訴，其上訴期間之計算係以檢察官收受判決正本之日期為準。
                                書記官  宋德華
中    華    民    國    九十七  年  十一  月  十七    日
附錄本案論罪科刑法條：
中華民國刑法第339條
（普通詐欺罪）
意圖為自己或第三人不法之所有，以詐術使人將本人或第三人之
物交付者，處5年以下有期徒刑、拘役或科或併科1千元以下罰金
。
以前項方法得財產上不法之利益或使第三人得之者，亦同。
前二項之未遂犯罰之。
附表一
┌─┬───┬───────┬────────────┐
│編│被害人│  受騙情形    │   交付財物之情形       │
│號│      │              │ （新臺幣，單位：元）   │
├─┼───┼───────┼────────────┤
│ 1│丙○○│詐欺集團佯稱為│19,000元              │
│  │      │東森購物台，因│16,000元              │
│  │      │其購買蒸汽熨斗│15,000元              │
│  │      │，將每月連續自│27,000元              │
│  │      │其帳號中扣款  │2,2000元              │
│  │      │1,000多元，共 │                        │
│  │      │計12個月，須其│                        │
│  │      │操作自動提款機│                        │
│  │      │解除設定云云，│                        │
│  │      │使其於97年5月 │                        │
│  │      │12日以自動櫃員│                        │
│  │      │機存入款項至被│                        │
│  │      │告帳戶內      │                        │
└─┴───┴───────┴────────────┘


司法院資訊處製作；財團法人民間司法改革基金會備份。
